【裁判字號】    89,易,1388
【裁判日期】    890817
【裁判案由】    竊盜
【裁判全文】
臺灣臺中地方法院刑事判決                        八十九年度易字第一三八八號
    公  訴  人  臺灣臺中地方法院檢察署檢察官
    被      告  甲○○
右列被告因竊盜案件，經檢察官提起公訴（八十九年度偵字第四一四三號），本院判
決如左：
    主  文
甲○○無罪。
    理  由
一、公訴意旨略以：被告甲○○意圖為自己不法之所有，於民國八十八年九月十八日
    上午七時許，在台中縣太平市○○路○段六巷五弄二號前，竊取曾錫勳所有車牌
    號碼ＳＹＭ─三七七號機車一部，得手後供己騎用。嗣於同年月二十九日晚上八
    時三十九分許，騎乘該機車途經在台中市○○路二三三號前為警查獲，因認被告
    涉有刑法第三百二十條第一項之竊盜罪嫌。
二、按犯罪事實應依證據認定之，無證據不得推定其犯罪事實；又不能證明被告犯罪
    者，應諭知無罪之判決，刑事訴訟法第一百五十四條、第三百零一條第一項分別
    定有明文；且認定不利於被告之事實，須依積極證據，苟積極證據不足為不利於
    被告事實之認定時，即應為有利於被告之認定，更不必有何有利之證據；及事實
    之認定，應憑證據，如未能發現相當證據，或證據不足以證明，自不能以推測或
    擬制之方法，以為裁判期礎，亦有最高法院三十年上字第八一六號、四十年台上
    八六號判例可資參照。本件公訴人認被告涉有竊盜罪嫌，無非以被告係於騎乘本
    件車牌號碼ＳＹＭ─三七七號之贓車為警當場查獲為其主要論據。訊據被告堅詞
    否認有何右揭竊盜犯行，辯稱：該機車並非伊所竊取，伊係在十甲路的果菜市場
    賣水果，曾經向附近攤位的送貨員綽號「阿海」的男子借過該機車三、四次用以
    送貨，每次皆從十甲路騎到精武路，來回只約十幾分鐘，故從未向「阿海」拿過
    行車執照，亦不知該機車是贓車，而於案發當天晚間七、八點再次向「阿海」借
    騎該機車去送貨，約騎十分鐘，便為警查獲等語。經查本件車牌號碼ＳＹＭ─三
    七七號機車係車主曾錫勳所有，而於八十八年九月十八日上午，在台中縣太平市
    ○○路○段六巷五弄二號前，遭他人竊取乙節，固據被害人曾錫勳於警訊時指述
    綦詳，復有車輛竊盜資料個別查詢報表及贓物認領保管單各一紙附卷可稽；而被
    告確係於八十八年九月二十九日晚上八時三十九分許，因騎乘該車牌號碼ＳＹＭ
    ─三七七號機車為警當場查獲乙情，亦為被告供承在卷。惟持有贓物之原因非僅
    出於竊盜一途，其為竊盜或收受、寄藏、故買贓物，甚或搶奪、強盜等俱有可能
    ，尚不得僅因被告於為警查獲時確有騎乘該被竊之機車，即遽以推論為被告所竊
    者。況本件被告迭於警、偵訊及本院審理時皆堅稱為送貨至附近，始向「阿海」
    借用該機車，且衡諸常情，臨時向友人借用機車，做短途代步之用時，亦有可能
    未同時取得行車執照，故基於罪疑唯輕之原則，於積極證據不足證明該機車確為
    被告所竊者，依前揭法律規定及判例意旨，即應為有利於被告事實之認定。此外
    ，本院復查無其他積極之證據，足認被告確有如公訴人所指之竊盜犯行，本件為
    不能證明被告犯罪，自應諭知無罪之判決。
三、本件雖不能證明被告有竊盜犯行，惟其於為警查獲時確持有該被竊之機車，被告
    是否涉有贓物罪嫌，自應由檢察官另依法處理，附此敘明。
據上論斷，應依刑事訴訟法第三百零一條第一項，判決如主文。
中      華      民      國    八十九    年      八      月     十七     日
                            臺灣臺中地方法院刑事第六庭
                                法  官  許  秀  芬
右正本證明與原本無異。
如不服本判決，應於送達後十日內向本院提出上訴狀(須附繕本)，上訴於台灣高等
法院台中分院。
                                書記官
中      華      民      國    八十九    年      八      月     十八     日


司法院資訊處製作；財團法人民間司法改革基金會備份。
